【裁判字號】    99,台抗,22
【裁判日期】    990114
【裁判案由】    聲請假扣押
【裁判全文】
最高法院民事裁定                九十九年度台抗字第二二號
再 抗告 人  丁○○
訴訟代理人  陳正芳律師
            林國明律師
上列再抗告人因與戊○○間聲請假扣押事件，對於中華民國九十
八年八月二十八日台灣高等法院台南分院裁定（九十八年度重抗
更(一)字第四號），提起再抗告，本院裁定如下：
    主  文
原裁定廢棄，應由台灣高等法院台南分院更為裁定。
    理  由
本件再抗告人為保全其對於相對人戊○○及其他債務人劉益成、
乙○○、甲○○、丙○○（下稱劉益成等四人）之美金二千萬元
請求，聲請台灣台南地方法院（下稱台南地院）裁定准其供擔保
後，對相對人及劉益成等四人之財產在新台幣（下同）六億元之
範圍內為假扣押，相對人不服，提起抗告。原法院以：再抗告人
提出遺產分配協議書、存證信函及傳真等文件，僅能釋明假扣押
所欲保全之請求。至其所提之經濟部投資審議委員會函及投資人
申請名冊，則為被繼承人劉來欽生前之文件，並不能作為相對人
及劉益成等四人脫產之認定依據。另相對人及劉益成等四人在美
國、大陸等地置產，相對人處分燁興企業股份有限公司股票，以
及再抗告人之中國信託商業銀行帳戶有數千萬元轉帳，或屬投資
生產之經濟活動，或當時尚無遺產分配之問題，雙方亦未簽訂遺
產分配協議書，均難認係脫產行為。而再抗告人就假扣押之原因
既未釋明，其陳明願供擔保聲請假扣押，自難准許，因而將台南
地院所為裁定關於准再抗告人供擔保後，得就相對人之財產為假
扣押部分廢棄，駁回再抗告人此部分之假扣押聲請。
惟按債權人聲請假扣押，就請求及假扣押之原因，應釋明之。前
項釋明如有不足，而債權人陳明願供擔保或法院認為適當者，法
院得定相當之擔保，命供擔保後為假扣押，民事訴訟法第五百二
十六條第一項、第二項定有明文。故債權人就假扣押之原因，倘
已釋明，僅係釋明不足，法院仍得命債權人供擔保後為假扣押。
又稱釋明者，僅係法院就某項事實之存否，得到大致為正當之心
證，即為已足，此與證明須就當事人所提證據資料，足使法院產
生堅強心證，可確信其主張為真實者，尚有不同。再抗告人主張
相對人與劉益成等四人有共同處分其財產之計劃，且在大陸投資
美美電池有限公司，將來本案請求有在外國為強制執行之情形，
依法應視為有日後甚難執行之虞等情，既已提出甲○○書寫之字
條、台南地院九十七年度重家訴字第五號請求履行遺產分配協議
事件之言詞辯論筆錄、經濟部投資審議委員會函及投資人申請名
冊為證，則就本件假扣押之原因，能否謂其全未釋明，自非無疑
。倘已釋明，縱有不足，再抗告人既陳明願供擔保以補釋明之不
足，依上說明，亦非不得命供擔保後為假扣押。乃原法院以前揭
理由，將台南地院所為裁定關於准再抗告人供擔保後，得就相對
人之財產為假扣押部分廢棄，駁回再抗告人此部分之假扣押聲請
，要難謂無適用法規顯有錯誤之情事。再抗告意旨，指摘原裁定
不當，求予廢棄，非無理由。末查台南地院裁定准再抗告人以二
億元為相對人及劉益成等四人供擔保後，得對於相對人及劉益成
等四人之財產於六億元之範圍內予以假扣押，是否可分，即再抗
告人僅得就相對人及劉益成等四人之財產於每人應分擔之範圍內
予以假扣押，抑係得就相對人及劉益成等四人中之一人或數人，
或其全體之財產，於六億元之範圍內予以假扣押，攸關相對人抗
告之效力應否及於劉益成等四人，案經發回，宜予釐清，併此敘
明。
據上論結，本件再抗告為有理由。依民事訴訟法第四百九十五條
之一第二項、第四百七十七條第一項、第四百七十八條第二項，
裁定如主文。
中    華    民    國  九十九  年    一    月   十四   日
                      最高法院民事第六庭
                          審判長法官  劉  福  來
                                法官  陳  國  禎
                                法官  陳  重  瑜
                                法官  吳  麗  女
                                法官  簡  清  忠
      本件正本證明與原本無異
                                      書  記  官
中    華    民    國  九十九  年    一    月  二十六  日
                                                      Q

司法院資訊處製作；財團法人民間司法改革基金會備份。
